【裁判字號】    97,上易,1536
【裁判日期】    970911
【裁判案由】    竊盜
【裁判全文】
臺灣高等法院刑事判決                97年度上易字第1536號
  上  訴  人  臺灣板橋地方法院檢察署檢察官
  被      告  甲○○○○○○ .
上列上訴人因被告竊盜案件，不服臺灣板橋地方法院96年度易字
第1917號，中華民國97年4月18日第一審判決（起訴案號：臺灣
高雄地方法院檢察署94年度偵字第2497號、第5740號、第10454
號，臺灣高雄地方法院移轉管轄），提起上訴，本院判決如下：
    主  文
上訴駁回。
    理  由
一、公訴意旨略以：被告甲○○○○○○ ○○○○○○○○ ○○○○（下稱馬克）
    與OLAWALE HABEE B HASSAN（來台對外自稱RACHEL，下稱理
    查，另行通緝中），均為奈及利亞籍人士，與真實姓名、年
    籍不詳之本國籍綽號「MOTO」之成年男子（由臺灣高雄地方
    法院檢察署另案偵查中），共組犯罪集團，共同本於為自己
    不法所有之意圖，並基於竊盜之概括犯意聯絡，以由「MOTO
    」下手行竊，馬克與理查將竊得車輛夾藏於布料貨櫃中辦理
    出口報關至奈及利亞之行為分擔方式，連續於如附表所示之
    時間，在如附表所示之地點，竊取如附表所示之人之車輛，
    得手後，馬克與理查遂於民國（下同）94年1月5日向供運貿
    易有限公司（下稱供運公司）股東張順（由臺灣高雄地方法
    院檢察署另為不起訴處分）稱有布料要出口，並要張順將貨
    櫃拖至台南縣官田鄉官田工業區○○○路73號旁放置，馬克
    、理查及「MOTO」等犯罪集團成員遂將上開竊得車輛裝入貨
    櫃內，於同年1月12日通知張順，將貨櫃（編號：
    MAEU0000000 ）拖往高雄港76號碼頭，報關後等待出口。嗣
    於同年1月18 日為警會同高雄關稅局人員在上開碼頭查獲，
    因認被告涉有刑法第320條第1項之竊盜罪嫌云云。
二、按犯罪事實應依證據認定之，無證據不得認定犯罪事實，又
    不能證明被告犯罪者，應諭知無罪之判決﹔而檢察官就被告
    犯罪事實，應負舉證責任，並指出證明方法，刑事訴訟法第
    154條第2項、第301條第1項及第161條第1項分別定有明文。
    是以，檢察官對於起訴之犯罪事實，應負提出證據及說服之
    實質舉證責任。倘其所提出之證據，不足為被告有罪之積極
    證明，或其闡明之證明方法，無從說服法官以形成被告有罪
    之心證，基於無罪推定之原則，自應為被告無罪判決之諭知
    （最高法院 92年臺上字第128號判例參照）。而所謂認定犯
    罪事實之證據，係指足以認定被告確有犯罪行為之積極證據
    而言，該項證據自須適合於被告犯罪事實之認定，始得採為
    斷罪資料，如未能發現相當證據，或證據不足以證明，自不
    能以推測或擬制之方法，以為裁判之基礎（參照最高法院四
    十年臺上字第八六號及七十六年台上字第四九八六號判例意
    旨）。
三、被告甲○○○○○○ ○○○○○○○○ ○○○○經合法傳喚無正當理由，未於
    本院言詞辯論期日到庭，爰不待其陳述，逕行判決，合先敘
    明。
四、查附表所示之自用小客車分別於附表所示之時間、地點失竊
    ，此據如附表所示之被害人葉素櫻代理人丙○○、玉山商業
    銀行代理人丁○○、吳淑貞代理人乙○○及戊○○等人指、
    證述綦詳在卷，並有贓物認領保管單四紙在卷可稽，惟被告
    矢口否認有何竊盜犯行，辯稱：伊不知道被查獲之車輛是偷
    來的，是MOTO說有車子可以賣給伊的客戶KENETH，理查聽不
    懂中文，張順不會講英文，所以才由伊幫忙打電話給張順聯
    絡訂貨櫃。警詢時，伊因為害怕，說的不是事實云云。經查
    ：
(一)被告於上開時地，向供運公司負責人張順聯繫借名出口上開
    貨櫃乙只，翌（5）日再傳真乙紙送交上開貨櫃地點之紙張
    予張順等情，此據被告供承在卷，並經證人張順證述在卷，
    ，且有被告傳真予張真送交上開貨櫃地點之紙張影本乙紙在
    卷可參，而該只貨櫃，嗣經警會同高雄關稅局人員，於94年
    1月18日當場查獲如附表所示失竊之自用小客車4輛等情，亦
    據證人即光磊報關有限公司員工鄭俊彥證述在卷，並有高雄
    關稅局94年1月18日扣押物品清單及搜查筆錄乙紙、上開4輛
    自用小客車之查獲現場照片6幀等在卷可稽。
(二)惟被告堅詞否認參與竊取如附表所示之車輛之犯行，並以前
    揭情詞置辯，惟查被告於原審法院審理辯稱：伊當時係因同
    國籍友人RACHEL需要乙只貨櫃出口布料，惟因不懂聽說中文
    ，才委託伊出面在電話中與張順洽談借名出口上開貨櫃乙只
    事宜，事後再傳真乙紙送交上開貨櫃地點之紙張予張順，但
    其並不知上開貨櫃內遭藏置上開自用小客車4輛云云，嗣於
    本院準備程序時則改稱：MOTO說有車子可以賣給伊的客戶
    KENETH，KENETH和理查是合夥，理查找張順辦理出口，請伊
    幫忙翻譯，伊才出面代為訂貨櫃云云，被告先後就其何以出
    面代為向張順訂貨櫃之事由，所述已有不一，已難憑採，而
    依同案被告RACHEL（理查）於警詢及偵查中則供稱：被告叫
    伊幫忙訂乙只貨櫃，並曾給伊5000元去台南縣做打包布料的
    工作，係被告要伊與報關行（應指供運公司）接洽，報關行
    小姐有給伊一張名片，伊要求他們與被告直接談，再由被告
    去報關行接洽云云（見高雄市政府警察局三民第二分局解送
    拘提犯報告書中94年5月5日調查筆錄、臺灣高雄地方法院檢
    察署94年度偵字第10454號卷第4頁、第27頁），又被告於94
    年5月12日警詢時及臺灣高雄地方法院94年度易字第1732 號
    案件準備程序時供稱：伊於93年11月認識一名住在台中綽號
    『MOTO』男子，而於同年12月打電話給MOTO，向他說『我有
    一名奈及利亞之客戶KENETH DUBUEZE，要來台灣買釦子、拉
    鍊、電腦螢幕、布及一些老車』，因為伊客戶KENETH DUBUE
    ZE需要TOYOTA之車輛，於是伊向MOTO詢問他有此CAMRY車輛
    。MOTO回應說，一部價值約值新台幣15萬元，使用二年餘。
    之後由MOTO至台北和伊接洽，車輛及布都是由MOTO所處理，
    伊則處理貨櫃及工人部分，所有的款項都是由客戶KENETH
    DUBUEZE支付。有關該5813-GV等四部贓車，係由MOTO所提供
    。而伊有感覺到可能是贓車，因為車太新、又很便宜，而且
    裝櫃時有看到懸掛車牌。‧‧‧RACHEL僅單純是伊所僱請的
    工人。伊前後供述不一是因為伊害怕，不了解台灣的法律。
    本件的車輛伊第一次看到是在台北，是MOTO帶伊去看的，時
    間是在RACHEL去找張順的前三天云云（見臺灣高雄地方法院
    檢察署94年度偵字第10454號卷第25、26頁、臺灣高雄地方
    法院94年度易字第1732號卷第46頁），而觀之本件RACHEL除
    曾於94 年1月5日經被告帶同前往供運公司簽立乙紙「保證
    書」予供運公司外，其餘就94年1月4日與張順聯絡向供運公
    司租用貨櫃乙只，同年1月5日傳真要求供運公司於 1月6日9
    時，將乙只40呎空貨櫃運至台南縣官田工業區○○○路73號
    旁交予乙位劉先生，及最後請款之對象等，則均係由被告本
    人負責，此為被告所不否認，並據供運公司負責人張順於94
    年4月7日刑事答辯狀及高雄市政府警察局三民第二分局刑案
    偵查卷宗94年1月18日調查筆錄中供述明確，足認被告上開
    警詢及臺灣高雄地方法院94年度易字第1732號案件準備程序
    時所述，應屬事實，而其嗣改稱係因RACHEL聽不懂中文，始
    由其出面向張順訂貨櫃云云，要係卸責之詞，不足採信。
(三)依被告上揭於臺灣高雄地方法院94年度易字第1732號案件準
    備程序時所述，其係於「93年11月」認識MOTO後，而於「同
    年12月」向MOTO說其奈及利亞客戶KENETH DUBUEZE要來台灣
    買釦子、拉鍊、電腦螢幕、布及TOYOTA之車輛，惟查如附表
    所示車牌號碼3022－JB號及5813－GV號自用小客車之失竊時
    間，分別係在「93年8月26日10時許」及「93年11月21日6時
    30分許」，案發時間均係在「93年12月」前，是被告就MOTO
    竊取3022-JB號及5813-GV號自用小客車乙事，自顯無「犯意
    聯絡」及「行為分擔」之可能。至被告嗣雖受託將如附表所
    示之四輛自用小客車託運出境而持有系爭贓物，惟持有贓物
    之原因可能多種，實無從僅因行為人單純持有贓物之事實，
    即遽認該行為人係以竊盜所得或與他人之竊盜犯行間有何犯
    意聯絡及行為分擔。而依被告上揭所供其係應其客戶BENETH
    DUBUEZE之需要，始於 93年12月向「MOTO」訂購TOYOTA老車
    ，被告既未指定特定之車輛，而該綽號「MOTO」者究如何取
    得出售之車輛，實非被告所得置喙，茲被告堅詞否認有與「
    MOTO」共同竊取該等車輛，而該「MOTO」亦未經查獲到案，
    亦無從據以認定本件竊盜犯行究與被告有何關聯，自難僅以
    被告向「MOTO」提出購買TOYOTA車輛之要約後，如附表所示
    之車號9690-JE號及3511-GA號自用小客車確遭竊取之情，即
    遽認被告與該「MOTO」間就本件竊盜犯行有何犯意聯絡或行
    為分擔。是單以被告持有所失竊之車輛之情，被告非無係向
    MOTO提出「故買贓車」之要約後，再由MOTO「出賣」其先後
    於如附表所示時地所竊得如附表所示 4輛小客車予被告，而
    由被告利用RACHEL之名義，向供運公司借名出口上開貨櫃乙
    只，再由 RACHEL負責將如附表所示4輛自用小客車藏置在上
    開貨櫃內，準備出口至奈及利亞，而涉有收受或故買贓物之
    嫌。
四、綜上所述，並查無何積極證據足資證明被告就綽號「MOTO」
    之竊盜犯行事前知悉並與其有何犯意聯絡或行為分擔，而經
    警查扣之如附表所示之失竊車輛，固係由被告負責託運出境
    ，而被告亦無法清楚交代究受何人所託，惟被告本即無自證
    己無罪之義務，尚不能僅以其供述前後不一，與事實不符，
    即認定其與本件竊盜犯行有關，此外復查無何積極證據足資
    證明被告有公訴人指訴之上揭竊盜犯行，被告所辯並無竊盜
    犯行云云，應堪採信。被告被訴竊盜犯行尚屬不能證明，原
    審因而以不能證明被告犯罪，而為被告無罪之諭知，經核並
    無不合，檢察官上訴意旨以如附表所示之車號9690-JE號、
    3511-GA號自用小客車失竊之時間，均發生在被告向「MOTO
    」提出購買車輛之「93年12月」以後，而被告於上開裝貨櫃
    之期間與MOTO密切聯絡，並由其負責聯繫貨櫃託運事宜，而
    認被告就本件竊盜犯行與MOTO有犯意聯絡及行為分擔，並指
    摘原審判決被告無罪係屬不當，惟此依上開所述，尚難認有
    理由，應予駁回。
據上論斷，應依刑事訴訟法第368條、第371條，判決如主文。
本案經檢察官侯寬仁到庭執行職務。
中    華    民    國    97    年    9    月    11    日
                  刑事第五庭    審判長法  官  吳  敦
                                      法  官  陳春秋
                                      法  官  張傳栗
以上正本證明與原本無異。
不得上訴。
                                      書記官  李佩真
中    華    民    國    97    年    9     月    11    日
附表：
   ┌────────┬────────┬──────┐
   │ 失  竊  時  間 │ 失  竊  地  點 │被害人（自用│
   │                │                │小客車車號）│
   ├────────┼────────┼──────┤
   │93年8 月26日10時│嘉義縣嘉義市福州│葉素櫻（3022│
   │許              │七路67號前      │-JB號）     │
   ├────────┼────────┼──────┤
   │93年11月21日6 時│嘉義縣嘉義市文雅│玉山商業銀行│
   │30分許          │街175 巷7 弄口處│（5813-GV 號│
   │                │                │）          │
   ├────────┼────────┼──────┤
   │94年1 月2 日13時│台南縣新營市三民│吳淑貞（9690│
   │許              │路與民生路口處  │-JE號）     │
   ├────────┼────────┼──────┤
   │94年1 月6 日10時│台中縣沙鹿鎮中山│戊○○（3511│
   │許              │路386號前       │-GA號）     │
   └────────┴────────┴──────┘


司法院資訊處製作；財團法人民間司法改革基金會備份。
